最　高　行　政　法　院　裁　定
　　　　　　　　　　　　　94年度裁字第00243號
上　訴　人　乙○○
被 上訴 人　臺東縣東河鄉公所
代　表　人　甲○○
上列當事人間因有關農業事務事件，上訴人對於中華民國92年9
月19日高雄高等行政法院92年度訴字第773號判決，提起上訴，
本院裁定如下：
　　主  文
上訴駁回。
上訴審訴訟費用由上訴人負擔。
　　理  由
一、按對於高等行政法院判決上訴，非以其違背法令為理由，不
    得為之，行政訴訟法第242條定有明文。是對於高等行政法
    院判決上訴，若未具體說明原判決違背何項法令、不適用或
    如何適用不當之具體情事，即非主張原判決違背法令以為上
    訴理由，其上訴不應准許。
二、本件上訴人以：(一)上訴人承租坐落臺東縣東河鄉○○段
    1299-3地號土地耕種，因民國63、64年間國內糧食不足，政
    府登報獎勵農民種植水稻，所生產之稻穀，無限量保證價格
    收購，嗣於72年第2期，政府認為稻穀過剩予以停止收購，
    但為獎勵農民將其開發之農田轉作雜糧，乃按年分2期補助
    農民將旱地改為農田所投資之損失。上訴人自72年起至90年
    第2期止未曾間斷申請在案，惟91年及92年連續2年向被上訴
    人申請，皆遭拒絕，竟謂系爭土地於83年至85年之基準年中
    並無種稻有案之農田、種植保價收購雜糧有案之農田、蔗作
    有案之農田及原「稻米生產及稻田轉作計畫」辦理休耕及轉
    作貼補有案之農田，不符合申請條件，予以駁回。惟查，上
    訴人持有83年1期作農戶種植及轉作休耕申請書，可資證明
    於83年至85年期間內有申請登錄在案，顯見被上訴人之處理
    有所失當。(二)被上訴人雖謂上訴人於81年第1、2期種稻轉
    作休耕申請補助，經承辦人勘查結果，系爭土地業已開挖為
    養殖場等語。惟查臺東縣政府地政科76年10月7日公文簽辦
    單第2點記載：「經本科會同農業局 (農務)實地會勘結果，
    詹君水井設於1299之3地號上，於1年前因臨地4-2、4-3養殖
    草蝦 (本府農業局水產股核准有案)影響，所抽出之地下水
    變鹹，致使其農作物枯死無法繼續耕作，才將其承租之公地
    都蘭段1299-3地號土地改為魚塭。」顯見系爭土地改為魚塭
    並非上訴人之意願，實因臺東縣政府違背原來區域計畫農牧
    使用之規定，特別核准4-2、4-3地號等土地抽取海水養殖草
    蝦，使海水鹽分流入地下混入地下水源，致抽取灌溉農作物
    全部枯死，損害不淺。而臺東縣政府竟沒有絲毫補償，上訴
    人為求生存，始不得已將系爭土地改為魚塭，被上訴人竟以
    系爭土地變更為魚塭，予以除籍休耕申請權，顯有未當。(
    三)由訴外人沈清和於84年6月29日出具之證明書，可證於84
    年間系爭土地之周圍土地停止養殖蝦類、地下水源回復淡性
    時，上訴人即予以回復栽植雜糧，且有被上訴人通知上訴人
    系爭土地不符92年9月杜鵑颱風農作物災害救助標準一函及
    卷附該地相片2張，可證系爭土地回復植稻之設備。故系爭
    土地回復農牧使用已近10年，原判決認上訴人無種植保價收
    購雜糧之事實，顯有失當等語，為此求為廢棄原判決，並撤
    銷原處分及訴願決定。
三、原審斟酌全辯論意旨及調查證據之結果，以：本件上訴人承
    租系爭土地，因臨地4-2、4-3地號土地抽取海水養殖蝦類，
    致土地變鹹不適耕作，乃改闢為魚塭，為其所是認；且上訴
    人於83年1期及2期向被上訴人申請種稻及轉作、休耕補助，
    經承辦人員實地勘察結果，系爭土地均養殖魚類；又於84年
    1期申辦，經現勘後為養魚池，承辦人依申請書所載「如轉
    作、休耕面積申報不實，本戶所有耕地願接受取銷本期及以
    後連續兩期領取轉作、休耕補貼及以保證價格向政府出售稻
    穀資格之處分」，致上訴人84年2期申辦時，被上訴人逕未
    受理，延至85年1期、2期，上訴人並未提出申請等情，業據
    被上訴人陳明在卷，並有被上訴人92年5月15日河鄉農字第
    0920003292號函附於訴願卷可稽。而系爭土地於84年2期、
    85年1期、2期並無種植水稻，亦有被上訴人提供之航測稻作
    分布圖附於本院卷可考；又依前臺灣省政府糧食局臺東管理
    處水旱田利用輪作、休耕農戶資料檔之記載，系爭土地於83
    年至85年並無種植水稻、保價收購雜糧或契約蔗作之農田或
    辦理休耕及轉作補貼有案之農田甚明，是上訴人訴稱：伊持
    有83年1期作農戶種稻及轉作、休耕申請書，可證明於83年
    至85年期間均有申請登錄在案云云，委無可取。從而，上訴
    人申請被上訴人依「92年度水旱田利用調整後續計畫」准予
    辦理第1期作休耕補助，自與規定未合，被上訴人予以否准
    ，並無違誤。上訴人雖又訴稱：系爭土地於75年間係因臨地
    4-2、4-3地號土地養殖草蝦影響，所抽出之地下水變鹹，致
    使伊農作物枯死無法繼續耕作，才將土地改為魚塭，被上訴
    人竟以系爭土地變更為魚塭，予以除籍休耕申請權，顯有未
    當云云，惟依本院卷附上訴人提出之臺東縣政府 (地政科)
    76年10月7日公文簽辦單第3點之記載，系爭土地為未經申請
    核准擅築魚塭，依法不合，應予拆除。是上訴人尚不能以此
    違法事由，請求被上訴人准予辦理休耕補助，上訴人上開所
    訴，亦非可採。至上訴人雖又提出訴外人沈清和出具之證明
    書及現場照片2幀，主張系爭土地於84年間業已回復栽植雜
    糧云云，惟系爭土地經被上訴人於84年1期勘查現場時為養
    魚池；且依上訴人提出未具日期之現場照片2幀所示，系爭
    土地係屬空地，亦無法證明上訴人有種植保價收購雜糧之事
    實，上訴人此之主張，殊難憑採。綜上所述，上訴人申請就
    系爭土地辦理92年第1期作休耕補助，被上訴人以系爭土地
    於83年至85年之基期年中並無種植水稻、保價收購雜糧或契
    約蔗作有案之農田，亦無參加稻米生產及稻田轉作計畫辦理
    休耕及轉作貼補有案之農田為由，否准上訴人之申請，其認
    事用法並無違誤，訴願決定予以維持，亦無不合，因而駁回
    上訴人在原審之訴。
四、本院查：觀之本件上訴意旨，上訴人就原審以前開理由駁回
    其於原審之訴，未具體說明原判決違背何項法令、不適用或
    如何適用不當之具體情事，即非主張原判決違背法令以為上
    訴理由，其上訴不應准許。
五、依行政訴訟法第249條第1項前段、第104條、民事訴訟法第
    95條、第78條，裁定如主文。
中    華    民    國    94    年   2      月    17    日
                  第二庭審判長法  官　葉　振　權
                              法  官  黃　淑　玲
                              法  官　劉　鑫　楨
                              法  官　吳　明　鴻
                              法  官　梁　松　雄
以  上  正  本  證  明  與  原  本  無  異
中    華    民    國    94    年    2    月    17     日
　　　　　　　　　　　　　　　書記官　阮　桂　芬
